【裁判字號】    88,交易,321
【裁判日期】    890505
【裁判案由】    業務過失傷害
【裁判全文】
臺灣臺北地方法院刑事判決                        八十八年度交易字第三二一號
    公  訴  人  臺灣臺北地方法院檢察署檢察官
    被      告  甲○○
右列被告因業務過失傷害案件，經檢察官提起公訴（八十八年度偵字第一三一一四號
），本院判決如左：
    主      文
甲○○從事業務之人，因業務上之過失傷害人，處有期徒刑肆月，如易科罰金以參佰
元折算壹日。
    事      實
一、甲○○為計程車司機，平日以駕駛ＯＡ─八九六號計程車載運乘客為業，為從事
    駕駛業務之人。八十七年十月二十三日上午九時許，甲○○駕駛上開車號計程車
    ，沿台北市○○路一五六巷由西往東方向行駛，途經一江街口時，本應注意：汽
    車行經無號誌之交岔路口時，應減速慢行作隨時停車之準備，並應注意：該處係
    屬無號誌且不分幹、支道之交岔路口，其係左方車於路口應暫停讓右方車先行，
    而依當時情形，又無不能注意之情事，竟疏未注意減速慢行並暫停讓右方車先行
    ，適有丙○○騎乘車牌號ＡＶＤ─八二八號重型機車，沿一江街由南往北行駛，
    行經該路口而遭甲○○撞及，吳某右前保險桿、右前葉子板內凹、右前車頭破裂
    ，丙○○之機車前車頭擋流板破裂，並因此而受有頭部外傷併腦挫傷、頸椎損傷
    、胸背及臀部鈍傷、右膝部撕裂傷之傷害。甲○○於肇事後，在其上開犯行未為
    任犯罪職權之公務員已知悉前，不逃避接受裁判而親自以電話報警自首，並報明
    自己為肇事人及肇事地點，請警方前往處理，而知上情。
二、案經被害人丙○○訴請台灣台北地方法院檢察署檢察官偵查起訴。
      理      由
一、本件告訴人丙○○係於八十八年四月二十一日委由其母乙○○向台灣台北地方法
    院檢察署檢察官提出對被告過失傷害之告訴，有偵訊筆錄一份附卷足憑（八十八
    年度他字第九二九號偵卷第二頁至第三頁偵訊筆錄參照），其提出告訴之時間距
    其明知被告對其為過失傷害之八十七年十月二十三日，尚未逾六個月之告訴期間
    ，是告訴人丙○○本件所提出之告訴為合法，應先敘明。
二、右揭事實二之部分，關於被告駕駛前揭車號計程車於前揭時間行駛至肇事路口，
    本應注意：汽車行經無號誌之交岔路口時，應減速慢行作隨時停車之準備，並應
    注意：該處係屬無號誌且不分幹、支道之交岔路口，其係左方車於路口應暫停讓
    右方車先行，而依當時情形又非不能注意，竟疏未注意減速慢行並暫停讓右方車
    先行，而使其所駕駛計程車撞及告訴人丙○○所騎乘之前開機車之事實，業據被
    告迭於本院調查及審理時供承不諱（當日審判筆錄參照），核與卷附之道路交通
    事故調查報告表所記載本件事故發生之情形相符（本院卷第九頁至第十二頁參照
    ），並與告訴人於警訊時指訴之情節相符；按汽車行經無號誌之交岔路口時，應
    減速慢行作隨時停車之準備；又行經無號誌且不分幹、支道之交岔路口，左方車
    於路口應暫停讓右方車先行，道路交通安全規則第九十三條第一項第四款、第一
    百零二條第一項第三款分別定有明文，被告駕車於上開肇事之無號誌且不分幹、
    支道之交岔路口，本應注意意減速慢行，並暫停讓右方車先行，而依當時情形又
    非不能注意，竟疏未注意，猶自承以時速三十公里之速度超速行駛，而使其所駕
    駛汽車撞及告訴人所騎乘之上開機車，其有過失甚為明確，此經送請台北市車輛
    行車事故鑑定委員會鑑定及覆議結果，亦咸認被告確有左方車未讓右方車及無號
    誌路口未減速慢行之過失，有該委員會函覆本院之鑑定意見書一份附本院卷可稽
    ，按汽車在單行道而告訴人亦因本件事故受有前開頭部外傷併腦挫傷、頸椎損傷
    、胸背及臀部鈍傷、右膝部撕裂傷之傷害，有記載其受有前開傷害之馬偕紀念醫
    院診斷證明書一份在卷可稽（前揭偵查卷第七頁參照），告訴人所受傷害與被告
    之過失行為間有相當因果關係，是依（一）前揭道路交通事故調查報告表、（二
    ）告訴人丙○○之指訴及（三）記載告訴人丙○○受有前開傷害之診斷證明書，
    （四）上揭台北市車輛行車事故鑑定委員會鑑定及覆議結果等補強證據，已足資
    擔保被告於本院審理中所為上開任意性自白具有相當程度之真實性，而得使本院
    確信被告前述自白之犯罪事實確屬真實，從而依刑事訴訟法第一百五十六條第一
    項「被告之自白，非出於強暴、脅迫、利誘、詐欺、違法羈押或其他不正之方法
    ，且與事實相符者，得為證據。」及第二項「被告之自白，不得作為有罪判決之
    唯一證據，仍應調查其他必要之證據，以察其是否與事實相符。」規定，本院自
    得依被告前述自白及各該補強證據認定被告有為前述犯行，又被告雖復稱告訴人
    車速過快亦與有過失云云，惟依前揭道路交通事故調查報告表所載現場圖，並未
    見有任何超速之煞車痕跡，再告訴人雖因酒醉駕車，而經交通監理單位自八十七
    年十月二十一日起至八十八年七月二十日止吊扣駕駛執照九個月，有交通部公路
    局台北區監理所板橋監理站八十九年一月五日北監板二字第０五七五三號函復本
    院可參，惟係一般之行政違規事項，尚與過失之責任有間，併此敘明。從而本件
    事證明確，被告之犯行堪以認定。
三、按被告駕駛上開計程車在道路上行駛，乃屬於基於其社會生活上之地位而反覆執
    行之事務，被告自為從事業務之人，是核被告所為，係犯刑法第二百八十四條第
    二項前段之業務過失傷害罪，又被告於肇事後，在其上開犯行未為任何有偵查犯
    罪職權之公務員已知悉前，不逃避接受裁判，並於警方前往醫院處理時報明自己
    為肇事人及肇事地點，有台北市政府警察局中山分局交通分隊函覆本院所檢附之
    自首調查報告表一份附本院卷可稽（本院第十二頁），是被告既已向該管公務員
    申述犯罪事實，而不逃避接受裁判，已合於刑法第六十二條前段所定對於未發覺
    之犯罪自首而接受裁判之要件，應依該條規定減輕其刑。爰審酌被告其智識程度
    、品行、過失程度、犯後尚未能告訴人家屬成立和解，暨被告能自首並勇於承認
    犯行犯後態度良好等一切情狀，量處如主文所示之刑，並諭知易科罰金之折算標
    準。
據上論斷，應依刑事訴訟法第二百九十九條第一項前段，刑法第二百八十四條第二項
前段、第六十二條前段、第四十一條，罰金罰鍰提高標準條例第一條前段、第二條，
判決如主文。
本案經檢察官莊正到庭執行職務。
中      華      民      國    八十九    年      五      月五      日
                                      臺灣臺北地方法院交通法庭
                                          法  官  林  政  憲
右正本證明與原本無異
如不服本判決應於送達後十日內向本院提出上訴狀
                                          書記官  江  虹  儀
中      華      民      國    八十九    年      五      月    十七      日
附錄本案論罪科刑法條全文：
刑法第二百八十四條
一因過失傷害人者，處六月以下有期徒刑，拘役或五百元以下罰金。致重傷者，處一
  年以下有期徒刑，拘役或五百元以下罰金。
二從事業務之人，因業務上之過失傷害人者，處一年以下有期徒刑、拘役或一千元以
  下罰金。致重傷者，處三年以下有期徒刑，拘役或二千元以下罰金。


司法院資訊處製作；財團法人民間司法改革基金會備份。
